【裁判字號】    99,訴,3329
【裁判日期】    991230
【裁判案由】    毒品危害防制條例
【裁判全文】
臺灣臺中地方法院刑事判決              99年度訴字第3329號
公  訴  人  臺灣臺中地方法院檢察署檢察官
被      告  林明宏
選任辯護人  林錦隆律師
被      告  林坤壕
指定辯護人  義務辯護人張淑琪律師
上列被告等因毒品危害防制條例案件，經檢察官提起公訴（99年
度偵字第16936號、99年度偵字第16937號），本院判決如下：
    主    文
林明宏共同販賣第三級毒品，處有期徒刑伍年貳月；扣案之K盤
貳個、分裝袋貳拾個均沒收；未扣案之販賣第三級毒品所得新臺
幣肆佰元與林坤壕連帶沒收，如全部或一部不能沒收時，以其二
人之財產連帶抵償之。又販賣第三級毒品，處有期徒刑伍年壹月
；扣案之NOKIA廠牌行動電話機壹具（序號000000000000000，內
含0000000000號行動電話門號SIM卡壹枚）、K盤貳個、分裝袋貳
拾個均沒收。又販賣第三級毒品，處有期徒刑伍年陸月；扣案之
SONY ERICSSON廠牌行動電話機壹具（序號000000000000000，內
含0000000000號行動電話門號SIM卡壹枚）、K盤貳個、分裝袋貳
拾個、殘渣袋貳個均沒收；未扣案之販賣第三級毒品所得新臺幣
陸仟參佰元沒收，如全部或一部不能沒收時，以其財產抵償之。
應執行有期徒刑陸年陸月，扣案之NOKIA廠牌行動電話機壹具（
序號000000000000000，內含0000000000號行動電話門號SIM卡壹
枚）、SONY ERICSSON廠牌行動電話機壹具（序號0000000000000
00，內含0000000000號行動電話門號SIM卡壹枚）、K盤貳個、分
裝袋貳拾個、殘渣袋貳個均沒收；未扣案之販賣第三級毒品所得
共計新臺幣陸仟柒佰元沒收（其中新臺幣肆佰元與林坤壕連帶沒
收），如全部或一部不能沒收時，以其財產抵償之（其中新臺幣
肆佰元以其與林坤壕之財產連帶抵償之）。
林坤壕共同販賣第三級毒品，處有期徒刑貳年柒月；扣案之K盤
貳個、分裝袋貳拾個均沒收；未扣案之販賣第三級毒品所得新臺
幣肆佰元與林明宏連帶沒收，如全部或一部不能沒收時，以其二
人之財產連帶抵償之。又販賣第三級毒品，處有期徒刑壹年捌月
；扣案之第三級毒品愷他命捌包（含包裝袋，驗餘淨重各為參點
參貳伍壹公克、肆點肆捌伍肆公克、肆點參柒捌肆公克、零點伍
貳零零公克、零點伍壹肆柒公克、零點肆玖陸捌公克、零點肆伍
柒壹公克、零點肆玖貳玖公克）、MOTOROLA廠牌行動電話機壹具
（序號A00000023E3AD45，內含0000000000號行動電話門號SIM卡
壹枚）、分裝袋玖拾玖個均沒收。應執行有期徒刑參年陸月；扣
案之第三級毒品愷他命捌包（含包裝袋，驗餘淨重各為參點參貳
伍壹公克、肆點肆捌伍肆公克、肆點參柒捌肆公克、零點伍貳零
零公克、零點伍壹肆柒公克、零點肆玖陸捌公克、零點肆伍柒壹
公克、零點肆玖貳玖公克）、K盤貳個、分裝袋貳拾個、MOTOROL
A廠牌行動電話機壹具（序號A00000023E3AD45，內含0000000000
號行動電話門號SIM卡壹枚）、分裝袋玖拾玖個均沒收；未扣案
之販賣第三級毒品所得新臺幣肆佰元與林明宏連帶沒收，如全部
或一部不能沒收時，以其二人之財產連帶抵償之。
    犯罪事實
一、林明宏（綽號「迷你猴」）、林坤壕（綽號「昆蟲」）均明
    知愷他命係屬毒品危害防制條例第2條第2項第3款所規定之
    第三級毒品，不得非法販賣，竟基於販賣第三級毒品愷他命
    以營利之意圖，分別單獨或共同為下列之犯行：
（一）林明宏、林坤壕共同基於販賣第三級毒品愷他命之犯意聯
      絡，於民國99年6月底、7月初某日，先由林明宏、莊詠貿
      在林明宏位於臺中市龍井區（原臺中縣龍井鄉，下同）中
      沙路新庄仔巷53之6號住處中，約定交易愷他命之數量與
      金額後，復由林坤壕至林明宏之上開住處，取得林明宏提
      供之第三級毒品愷他命1包（無證據證明純質淨重已達20
      公克）後，持至臺中市○○區○○路之某小吃店，交付予
      莊詠貿。莊詠貿則於2、3日後，在林明宏之上開住處，將
      新臺幣（下同）400元之購毒價金償還林明宏。
（二）林明宏單獨基於販賣第三級毒品愷他命之犯意，於99年7
      月13日20時14分許，以其所有之0000000000號行動電話門
      號（搭配使用NOKIA廠牌序號000000000000000之行動電話
      機）與莊詠貿所使用之0000000000號行動電話門號聯絡，
      向莊詠貿表示：「我這裡還有（愷他命），你要不要？」
      ，經莊詠貿同意後，林明宏隨即駕駛不詳車牌號碼之銀色
      三菱自小客車，搭載與其尚無犯意聯絡之林坤壕，至莊詠
      貿位在臺中市○○區○○路一段57巷6號之住處巷口，以
      2000元之代價，販賣第三級毒品愷他命1包（無證據證明
      純質淨重已達20公克）予莊詠貿。惟因莊詠貿當時身上現
      金不足而暫欠林明宏價金，並約定於同年月18日清償（迄
      未清償）。
（三）於99年7月14日20時50分許，林坤壕基於意圖售出營利而
      販入第三級毒品愷他命之犯意，以其所有之0000000000號
      行動電話門號（搭配使用MOTOROLA廠牌序號A00000023E3A
      D45之行動電話機）與林明宏所有之0000000000號行動電
      話門號（搭配使用SONY ERICSSON廠牌序號0000000000000
      00之行動電話機）聯絡，約定交易愷他命之時間、地點、
      數量及金額；嗣於翌（15）日凌晨0時許，在林明宏位在
      臺中市○○區○○路新庄仔巷53之6號住處中，由林明宏
      基於販賣第三級毒品愷他命之犯意，以6300元之代價，販
      賣第三級毒品愷他命4包（驗前淨重共計14.6839公克）予
      林坤壕，並當場向林坤壕收取6300元之價金。林坤壕販入
      上開第三級毒品愷他命4包後，為圖方便販賣，又自行以
      分裝袋分裝為8包，伺機出售牟利。
    嗣於99年7月17日12時許，為警持搜索票在林坤壕位於臺中
    市○○區○○路新庄仔巷13之4號住處實施搜索，並扣得林
    坤壕向林明宏所販入之上開第三級毒品愷他命8包（毛重共
    16.5公克；驗前淨重各為3.3275公克、4.4876公克、4.3803
    公克、0.5215公克、0.5164公克、0.4982公克、0.4576公克
    、0.4948公克；驗餘淨重各為3.3251公克、4.4854公克、4.
    3784公克、0.5200公克、0.5147公克、0.4968公克、0.4571
    公克、0.4929公克）、林坤壕所有供其於上揭（三）販賣第
    三級毒品愷他命犯行所使用之MOTOROLA廠牌行動電話機1具
    （序號A00000023E3AD45，內含0000000000號行動電話門號S
    IM卡1枚）及分裝袋99個等物。復於同日12時許至13時40分
    許，為警持搜索票在林明宏位於臺中市○○區○○路新庄仔
    巷53之6號住處實施搜索，並扣得林明宏所有供其於上揭販
    賣第三級毒品愷他命犯行所使用之NOKIA廠牌行動電話機1具
    （序號000000000000000，內含0000000000號行動電話門號S
    IM卡1枚；係供上揭（二）使用）、SONY ERICSSON廠牌行動
    電話機1具（序號000000000000000，內含0000000000號行動
    電話門號SIM卡1枚；係供上揭（三）使用）、K盤2個、分裝
    袋20個、殘渣袋2個（殘留第三級毒品愷他命成分）及其友
    人「阿財」所有之電子磅秤1個（供販賣愷他命時分裝秤重
    使用）等物。
二、案經臺中市警察局第四分局報告臺灣臺中地方法院檢察署檢
    察官偵查起訴。
    理    由
壹、證據能力之說明：
一、按被告之自白，非出於強暴、脅迫、利誘、詐欺、疲勞訊問
    、違法羈押或其他不當方法，且與事實相符者，得為證據，
    刑事訴訟法第156條第1項定有明文。亦即被告之自白係出於
    自由意思，且與事實相符者，即有證據能力，反之，若係非
    法取供者，因其陳述非出於任意性，其所為之陳述即無證據
    能力。查依據警詢筆錄及偵訊筆錄之記載，司法警察與檢察
    官確有於各次訊問時，依法告知被告林坤壕三項權利後，再
    就犯罪事實逐一訊問被告林坤壕，並予被告林坤壕充分之機
    會說明與解釋，且本院亦查無被告林坤壕有何處在遭強暴、
    脅迫、利誘、詐欺、疲勞訊問、違法羈押或其他不當方法之
    狀態下而為自白之情事，或有何外部因素足資影響被告陳述
    之意思自由；綜上說明，被告林坤壕於警詢、偵訊以及被告
    林明宏、林坤壕於本院所為之自白，均堪認出於自由意志，
    得採為本件判決之基礎。
二、按現行刑事訴訟法關於「鑑定」之規定，除選任自然人充當
    鑑定人外，另設有囑託機關鑑定制度。依同法第198條、第2
    08條之規定，不論鑑定人或鑑定機關、團體，固均應由法院
    、審判長、受命法官或檢察官視具體個案之需要而為選任、
    囑託，並依第206條之規定，提出言詞或書面報告，始符合
    同法第159條第1項所定得作為證據之「法律有規定」之情形
    ，否則所為之鑑定，仍屬傳聞證據。然於司法警察機關調查
    中之案件，為因應實務上，或因量大、或有急迫現實需求，
    併例行性當然有鑑定之必要者，例如毒品之種類與成分、尿
    液之毒品反應，或者槍彈有無殺傷力等鑑定，基於檢察一體
    原則，得由該管檢察長對於轄區內之案件，以事前概括選任
    鑑定人或囑託鑑定機關、團體之方式，俾便轄區內之司法警
    察官、司法警察對於調查中之此類案件，得即時送請先前已
    選任之鑑定人或囑託之鑑定機關、團體實施鑑定，以求時效
    （法務部92年9月1日法檢字第0920035083號函參照，刊載於
    法務部公報第312期）。是此種由檢察機關概括選任鑑定人
    或概括囑託鑑定機關、團體，再轉知司法警察官、司法警察
    於調查犯罪時參考辦理之作為，法無明文禁止，係為因應現
    行刑事訴訟法增訂傳聞法則及其例外規定之實務運作而為，
    與檢察官選任或囑託為鑑定者，性質上並無差異，同具有證
    據能力（最高法院96年度台上字第2860號判決要旨參照）。
    查下列經引用作為本案證據之毒品鑑定報告及尿液鑑定報告
    ，係經送鑑之標準作業流程分別送請行政院衛生署草屯療養
    院及中山醫學大學附設醫院檢驗科藥物檢測中心進行鑑定；
    揆諸前揭說明，該等毒品鑑定書及尿液鑑定書均屬法律規定
    得為證據者，自均有證據能力。
三、按檢察官職司追訴犯罪，就審判程序之訴訟構造言，檢察官
    係屬與被告對立之當事人一方，偵查中對被告以外之人所為
    之偵查筆錄，或被告以外之人向檢察官所提之書面陳述，性
    質上均屬傳聞證據。在理論上，如未予被告反對詰問、適當
    辯解之機會，一律准其為證據，似有違當事人進行主義之精
    神，對被告之防禦權亦有所妨礙；然而現階段刑事訴訟法規
    定檢察官代表國家偵查犯罪、實施公訴，必須對於被告之犯
    罪事實負舉證之責，依法其有訊問被告、證人及鑑定人之權
    ，證人、鑑定人且須具結，而實務運作時，偵查中檢察官向
    被告以外之人所取得之陳述，原則上均能遵守法律規定，不
    致違法取供，其可信性極高，為兼顧理論與實務，乃於修正
    刑事訴訟法時，增列第159條之1第2項，明定被告以外之人
    於偵查中向檢察官所為陳述，除顯有不可信之情況外，得為
    證據（最高法院95年度台上字第1044號判決要旨參照）。復
    按刑事訴訟法第159條之1第2項，明定被告以外之人於偵查
    中向檢察官所為陳述，除顯有不可信之情況者外，得為證據
    ；所謂「不可信之情況」，由法院審酌被告以外之人於陳述
    時之外在環境及情況而為判斷；而被告以外之人於偵查時，
    是否與被告對質，與其陳述時之外在環境並無必然之關聯，
    自不得以偵查中未經被告詰問，逕認該陳述無證據能力；至
    該等陳述與事實是否相符，要屬證據證明力之問題，與證據
    能力之有無，不容混淆（最高法院94年度台上字第7132號、
    95年度台上字第1585號等判決要旨參照）。又證人於檢察官
    偵查中所為之陳述，審酌該陳述作成之客觀條件及環境，認
    其心理狀態健全，並無受到脅迫、利誘或詐欺，自非顯有不
    可信之情形，依刑事訴訟法第159條之1第2項之規定，亦得
    為證據（最高法院95年度台上字第934號判決要旨參照）。
    查下列經本院列為本案證據之被告以外之人（含共同被告之
    他方）於檢察官偵查時所為之證述，依據偵訊過程及筆錄記
    載，可徵渠等於檢察官偵查中為陳述時，並無任何遭受外力
    不當干涉之顯不可信之情況；況被告二人及其等辯護人於本
    院審理時，亦無具體指陳該等證述作成時，有何外在環境及
    情況足以影響證人證述之任意性及真實性，而有何顯有不可
    信之情況者；再者該等證人均未經被告、辯護人聲請調查，
    要屬反對詰問權之放棄，故各該證人於偵訊時之證述，均堪
    認有證據能力。
四、卷附行動電話門號申請使用人查詢資料，屬於各該電信公司
    從事登錄所轄行動電話申請資料之從事業務之人，本於業務
    上或通常業務過程所製作之電磁紀錄文書，再透過查詢列印
    為紙本，為從事業務之人於業務上或通常業務過程所須製作
    之紀錄文書，本院既查無有何顯有不可信之情況，依據刑事
    訴訟法第159條之4第2款之規定，均應認有證據能力。至於
    行動電話門號對外發話、受話之雙向通聯紀錄資料，係屬機
    械性紀錄特徵，亦即透過電信公司之基地台接收行動電話門
    號發話、受話之電磁紀錄而為之機械性紀錄資料，其現實透
    過該行動電話門號發話、受話之情形與電磁紀錄結果所顯示
    之雙向通聯紀錄，在內容上的一致性乃透過機械的正確性來
    加以保障，並不存在人對現實情形的知覺、記憶，在表現時
    經常可能發生的錯誤，故行動電話之雙向通聯紀錄則當屬非
    供述證據；而公訴人、被告二人及其等辯護人對於該等書證
    之證據能力均未表示異議，或主張係執法人員違法取得，且
    查無不得作為證據之事由，復與本案待證事實具關聯性，依
    法自得作為證據，而均有證據能力。
五、按刑事訴訟法第159條之5第2項所規定：「當事人、代理人
    或辯護人於法院調查證據時，知有第159條第1項不得為證據
    之情形，而未於言詞辯論終結前聲明異議者，視為有前項之
    同意。」乃係基於證據資料愈豐富，愈有助於真實發現之理
    念，酌採當事人進行主義之證據處分權原則，並強化言詞辯
    論主義，透過當事人等到庭所為之法庭活動，在使訴訟程序
    順暢進行之要求下，承認傳聞證據於一定條件內，得具證據
    適格。此種「擬制同意」，因與同條第一項之明示同意有別
    ，實務上常見當事人等係以「無異議」或「沒有意見」表示
    之，斯時倘該證據資料之性質，已經辯護人閱卷而知悉，或
    自起訴書、判決書之記載而了解，或偵、審中經檢察官、審
    判長、受命法官、受託法官告知，或被告逕為認罪答辯或有
    類似之作為、情況，即可認該相關人員於調查證據之時，知
    情而合於擬制同意之要件（最高法院96年度台上字第4174號
    判決意旨參見）。經查，除上開供述證據外，本判決下列所
    引用之其餘被告以外之人（含共同被告之他方）於審判外之
    供述證據，檢察官、被告二人及其等辯護人於本院準備程序
    及審判期日中均未就證據能力有所爭執，且迄至言詞辯論終
    結前亦未聲明異議，本院審酌上開證據資料製作時之情況，
    均無違法不當及證明力明顯過低之瑕疵，亦認為以之作為證
    據應屬適當，揆諸前開規定，均認有證據能力。
六、為警搜索查扣如犯罪事實欄一所載之物，均係員警持本院核
    發之99年度聲搜字第2517號搜索票，且依刑事訴訟法第131
    條之1經受搜索人即被告林坤壕同意後，依法執行搜索而查
    扣，業經本院調取99年度聲搜字第2517號全卷核閱無訛，並
    有搜索扣押筆錄及扣押物品目錄表附卷可稽（詳99年度偵字
    第16936號卷第40至43頁、99年度偵字第16937號卷第40至42
    頁），而公訴人、被告二人及其等辯護人對於該等物證之證
    據能力均未表示異議，或主張係執法人員違法取得，且查無
    不得作為證據之事由，復與本案待證事實具關聯性，依法自
    得作為證據，而均有證據能力。
貳、認定犯罪事實之依據：
一、上開犯罪事實，業據被告林明宏於本院審理時坦承不諱（詳
    本院卷第38頁、第75頁），復據被告林坤壕於偵查及本院審
    理時均自白無訛（詳99年度偵字第16936號卷第10至15頁之
    99年7月17日調查筆錄、同卷第82至84頁之99年8月3日偵訊
    筆錄；本院卷第75頁），且核與證人莊詠貿於警詢、偵訊之
    證述內容大致相符（詳99年度偵字第16936號卷第28至38頁
    、第79至84頁），並有被告林明宏所有之0000000000號行動
    電話門號與證人莊詠貿所使用之0000000000號行動電話門號
    於99年7月13日之雙向通聯紀錄及被告林坤壕所有之0000000
    000號行動電話門號與被告林明宏所有之0000000000號行動
    電話門號於99年7月14至15日之雙向通聯紀錄存卷可憑（詳
    99年度偵字第19367號卷第126至132頁）。而本案為警於99
    年7月17日12時許，持本院核發之99年度聲搜字第2517號搜
    索票，分別前往被告林明宏、林坤壕上開住處實施搜索後，
    分別查獲如犯罪事實欄一所載之物，業經本院調取99年度聲
    搜字第2517號全卷核閱無訛，並有搜索扣押筆錄及扣押物品
    目錄表附卷可稽（詳99年度偵字第16936號卷第40至43頁、
    99年度偵字第16937號卷第40至42頁），且均經扣案可佐。
    又前揭扣案之被告林坤壕向被告林明宏所販入之第三級毒品
    愷他命8包，經以氣相層析質譜法鑑定後，確實均含有第三
    級毒品愷他命成分（毛重、驗前淨重及驗餘淨重均同前），
    亦有行政院衛生署草屯療養院草療鑑字第0990800026號鑑定
    書在卷可證（詳99年度偵字第16937號卷第106至107頁）。
二、按販賣毒品之所謂販賣行為，係行為人基於營利之目的，而
    販入或賣出毒品而言。販賣毒品者，其主觀上須有營利之意
    圖，且客觀上有販賣之行為，即足構成，至於實際上是否已
    經獲利，則非所問。即於有償讓與他人之初，係基於營利之
    意思，並著手實施，而因故無法高於購入之原價出售，最後
    不得不以原價或低於原價讓與他人時，仍屬販賣行為。必也
    始終無營利之意思，縱以原價或低於原價有償讓與他人，方
    難謂為販賣行為，而僅得以轉讓罪論處（最高法院93年度台
    上字第165號判決意旨參照）。復衡以近年來毒品之濫用，
    危害國民健康與社會安定日益嚴重，治安機關對於販賣或施
    用毒品之犯罪行為，無不嚴加查緝，各傳播媒體對於政府大
    力掃毒之決心亦再三報導，要使毒品不易取得且物稀價昂，
    苟被告林明宏、林坤壕於有償交付愷他命予證人莊詠貿之交
    易過程以及被告林明宏於有償交付愷他命予被告林坤壕之交
    易過程，均無利可圖，縱屬至愚，亦無甘冒被取締移送法辦
    判處重刑之危險，而平白從事上開愷他命交易之理，是應可
    合理認定被告林明宏原所販入愷他命之價格，當較其出售予
    證人莊詠貿及被告林坤壕之價格為低，而有從中賺取買賣價
    差牟利之意圖及事實，方合於事理常情。又販賣毒品係違法
    行為，非可公然為之，而愷他命亦無公定價格，係可任意分
    裝增減分量，且每次買賣之價格、數量，亦隨時依雙方之關
    係深淺、資力、需求量、對行情之認知、來源是否充裕、查
    緝是否嚴緊、購買者被查獲時供述購買對象之可能風險之評
    估等因素，而異其標準，機動調整，非可一概論之。從而販
    賣之利得，除非經被告坦承犯行且價格、數量俱臻明確外，
    實難察得其交易實情，然販賣者從價差或量差中牟利，方式
    雖異，惟其販賣行為在意圖營利則屬同一。從而，舉凡有償
    交易，除足以反證其確係另基於某種非圖利本意之關係外，
    通常尚難因無法查悉其販入價格，做為是否高價賣出之比較
    ，諉以無營利之意思而阻卻販賣犯行之追訴，再參以本案被
    告林明宏、林坤壕與證人莊詠貿間，均非屬至親，實不可能
    甘冒重典，按同一價格轉售而毫無利得可獲。從而，被告林
    明宏、林坤壕如上揭犯罪事實欄一、（一）及被告林明宏如
    上揭犯罪事實欄一、（二）（三）所為之第三級毒品愷他命
    毒品交易，主觀上有營利之意圖，應堪認定。
三、再按販賣毒品罪，係行為人明知其為毒品，意圖販賣營利而
    將毒品販入或賣出，有一於此，不必二者兼備，其犯罪即為
    完成，故不論販入或賣出之行為，皆屬販賣行為之一部分。
    且販賣毒品者，主觀上須有營利之意圖，客觀上有販賣之行
    為，即足構成，至於實際上是否已經獲利，則非所問（最高
    法院67年台上字第2500號判例要旨、93年度台上字第1651號
    判決要旨參照）。查被告林坤壕於為警查獲當日，即於警詢
    時坦稱：扣案之第三級毒品愷他命8包係伊買來分裝後，如
    朋友有需要就販賣給他們，伊是意圖販賣但還沒販賣給任何
    朋友，伊想賺錢補貼家用，所以才向被告林明宏購買毒品來
    販賣，但還未販賣毒品就被警方查獲等語綦詳（詳99年度偵
    字第16936號卷第11頁、第14頁）；而核諸被告林坤壕於99
    年7月15日向被告林明宏販入上開第三級毒品愷他命時，被
    告林明宏原僅分裝為4包交付予被告林坤壕，被告林坤壕於
    取得後再自行分裝成8包，嗣於99年7月17日為警實施搜索時
    ，亦確實為警查扣被告林坤壕所有供分裝毒品以便攜帶販賣
    之分裝袋99個，益徵被告林坤壕上開自白，確與事實相符。
    況被告林坤壕於99年7月17日為警查獲時，經警採集其尿液
    送請中山醫學大學附設醫院檢驗科藥物檢測中心以氣相層析
    質譜儀鑑定，然鑑定結果於「去甲基愷他命」及「愷他命」
    之檢驗結果均呈「陰性」反應，有臺中市警察局第四分局偵
    辦毒品案件尿液檢體對照表及該檢測中心99年7月29日實驗
    編號0000000號尿液檢驗報告在卷可憑（詳本院卷第64至65
    頁），是本件亦無被告林坤壕可能因染有施用第三級毒品愷
    他命惡習而購入上開第三級毒品愷他命以供己施用之合理懷
    疑。再依本院依職權查知之行政院衛生署管制藥品管理局94
    年3月3日管檢字第0940001625號函所示（詳本院卷末）：「
    愷他命之施用劑量，一般濫用者吸入劑量約為15至200毫克
    ，肌肉注射劑量約為25至125毫克，口服劑量則為75至300
    毫克」，則以被告林坤壕所購入之上開愷他命驗前淨重總計
    為14.6839公克，以前揭口服劑量計算，可供施用約48至195
    次，顯非短時間即得由被告林坤壕一人單獨施用完罄；又以
    臺灣地區溫熱潮濕之地理環境及氣候條件而言，系爭愷他命
    於扣案當時，既僅以夾鏈袋包裝，並未另為任何防潮措施，
    若非即時予以處理或施用，極易受潮變質而不堪施用，衡諸
    事理常情，亦難認為被告林坤壕僅係為供己施用，而甘冒愷
    他命不慎受潮耗損之風險，猶仍大量買入愷他命之道理。從
    而，被告林坤壕確係基於意圖售出營利而販入上開第三級毒
    品愷他命之事實，應堪認定。
四、綜上所述，被告林明宏、林坤壕所為自白，經核與前揭所列
    各項供述證據、書證及物證所證情節相符，堪認確與事實相
    符，得為證據，且均堪採信。是被告林明宏、林坤壕所為如
    犯罪事實欄一所示各次犯行，均罪證明確，俱堪認定，應依
    法論科。
參、論罪科刑部分：
一、查愷他命為毒品危害防制條例第2條第2項第3款所規定之第
    三級毒品，不得非法販賣。故核被告林明宏如犯罪事實欄一
    、（一）（二）（三）所為，被告林坤壕如犯罪事實欄一、
    （一）（三）所為，均係犯毒品危害防制條例第4條第3項之
    販賣第三級毒品罪。被告林明宏、林坤壕各次販賣所持有之
    第三級毒品愷他命，均無證據足以認定純質淨重已逾20公克
    ，各該持有第三級毒品愷他命之行為，皆屬不罰，故均毋庸
    另論其等持有第三級毒品愷他命之低度行為，為販賣之高度
    行為所吸收，併此敘明。被告林明宏、林坤壕間如犯罪事實
    欄一、（一）所為之犯行，各自分擔毒品交易之合意、毒品
    之交付及價金之授受等犯罪行為之一部，堪認具有犯意聯絡
    及行為分擔，為共同正犯。被告林明宏所犯三次販賣第三級
    毒品罪各罪間，被告林坤壕所犯二次販賣第三級毒品罪各罪
    間，時間不同，犯意各別，行為互殊，皆應予分論併罰。
二、按修正後毒品危害防制條例第17條第2項關於「犯第4條至第
    8條之罪於偵查及審判中均自白者，減輕其刑。」之規定，
    旨在獎勵犯罪人之悛悔，同時使偵查或審判機關易於發現真
    實，以利毒品查緝，俾收防制毒品危害之效；故不論該被告
    之自白，係出於自動或被動、簡單或詳細、一次或多次，並
    其自白後有無翻異，苟其於偵查及審判中均有自白，即應依
    法減輕其刑。又刑法上所稱之自白，係指行為人對其被訴之
    犯罪事實為任意性之供認而言（最高法院98年度台上字第69
    28號判決意旨供參）。經查，被告林坤壕於偵查階段及本院
    審理時確曾先後自白犯罪無訛，雖曾一度否認如犯罪事實欄
    一、（三）所示犯行，然尚無礙其曾於偵查階段及本院審理
    時均各有自白犯罪之事實（詳99年度偵字第16936號卷第10
    至15頁之99年7月17日調查筆錄、同卷第82至84頁之99年8月
    3日偵訊筆錄；本院卷第75頁），故被告林坤壕如犯罪事實
    欄一、（一）（三）之各次販賣第三級毒品犯行，均合依毒
    品危害防制條例第17條第2項規定減輕其刑。至於被告林明
    宏部分，其於警、偵訊時，固坦承各將如犯罪事實欄一所載
    數量之第三級毒品愷他命分別交予證人莊詠貿、被告林坤壕
    收受，惟矢口否認有何販賣第三級毒品之犯行，均辯稱：伊
    係與證人莊詠貿合資向上手購買愷他命，又伊係受被告林坤
    壕所託而與其合資向「阿財」購買愷他命云云，則核諸被告
    林明宏之辯解內容，共同合資向他人購買毒品之社會事實，
    要與販毒者與購毒者間互為交錢交貨之基本社會事實已屬有
    異，故難認被告林明宏於偵查時有何自白犯罪之情形，核無
    毒品危害防制條例第17條第2項規定之適用，併此敘明。
三、又查，本件緣起於檢舉人A1向員警檢舉被告林明宏、林坤壕
    、證人莊詠貿等人涉嫌施用第二、三級毒品之情資，而為警
    據以向本院聲請核發99年度聲搜字第2517號搜索票後，於99
    年7月17日12時整，同步對被告林明宏、林坤壕及證人莊詠
    貿住處實施搜索，亦即員警實施搜索當時，應僅查知被告林
    明宏有施用毒品之嫌疑，而尚未查知被告林明宏另有販賣第
    三級毒品之嫌疑；嗣員警於同日14時40至50分間，同步對被
    告林坤壕、證人莊詠貿製作調查筆錄時，始經被告林坤壕、
    證人莊詠貿主動供出渠二人所有之第三級毒品愷他命係向被
    告林明宏所購入等情；嗣員警於同日15時45分對被告林明宏
    製作調查筆錄時，方據以訊問究竟有無被告林坤壕所指述向
    被告林明宏購買第三級毒品愷他命之情節，以上查獲經過為
    本院調取99年度聲搜字第2517號全卷核閱無訛，並有被告林
    明宏、林坤壕及證人莊詠貿於99年7月17日之調查筆錄在卷
    可按（詳99年度偵字第16936號卷第10至35頁）。是衡諸本
    案查獲經過，堪認就犯罪事實欄一、（三）部分，被告林坤
    壕確係在偵查犯罪機關查知被告林明宏販賣第三級毒品之犯
    嫌之前，因供出毒品來源因而查獲正犯即被告林明宏，而使
    調查及偵查犯罪之公務員得據以對被告林明宏發動偵查程序
    並起訴在案，故被告林坤壕此部分犯行合依毒品危害防制條
    例第17條第1項規定減輕其刑。而依毒品危害防制條例第17
    條之立法理由觀之，該條第1項乃為有效追查毒品來源，斷
    絕毒品供給，以杜絕毒品泛濫，只須行為人願意供出毒品來
    源之上手，因而查獲其他正犯或共犯者，即可邀減輕或免除
    其刑之寬典；該條第2項則為使刑事案件儘速確定，鼓勵被
    告認罪，並節省司法資源，苟行為人於偵查及審判中均自白
    者，即符減刑要件。是上開二項規定之立法目的及減免條件
    並不相同，二者自無法規競合之當然吸收關係可言（最高法
    院99年度台上字第1746號判決要旨供參）。又按刑法第66條
    、第71條第2項分別規定：「有期徒刑、拘役、罰金減輕者
    ，減輕其刑至二分之一。但同時有免除其刑之規定者，其減
    輕得減至三分之二」、「有二種以上之減輕者，先依較少之
    數減輕之」，而核毒品危害防制條例第17條第1項之法律效
    果為「減輕或免除其刑」，該條第2項之法律效果僅為「減
    輕其刑」，是被告林坤壕如犯罪事實欄一、（三）所犯販賣
    第三級毒品犯行，應先依毒品危害防制條例第17條第2項減
    輕其刑後，再依同條第1項規定遞減輕其刑。
四、爰審酌被告林明宏、林坤壕前均無犯罪紀錄，素行良好（詳
    本院卷附臺灣高等法院被告前案紀錄表），其二人均明知愷
    他命為第三級毒品，若濫行施用，對施用者身心將造成嚴重
    傷害，進而影響施用者之經濟能力，甚且造成家庭破裂戕害
    國力，為國家嚴格查禁之違禁物，仍不顧其販賣對象可能面
    臨之困境，仍起心動念予以售出營利或意圖販賣營利而販入
    之犯罪動機、目的，其等行為助長毒品流通，致生危害於社
    會非輕，而被告林明宏於警偵訊時始終否認犯行，迄本院準
    備程序及審理時始知所悔悟坦承犯行，被告林坤壕雖一度否
    認部分犯行，惟於警、偵訊及本院審理時仍先後就所為犯行
    坦認無訛，又被告林明宏各次犯行所取得價金分別為400元
    、尚未取得分文、6300元，其各次犯罪所得顯有不同，被告
    林坤壕於犯罪事實欄一、（一）之分工參與程度較輕，且於
    犯罪事實欄一、（三）所示犯行尚未賣出毒品即已為警查獲
    ，暨其二人犯罪手段尚稱平和、被告林明宏高中畢業、被告
    林坤壕國中畢業之智識程度、被告林明宏業工家境勉持、被
    告林坤壕無業家境貧寒之生活狀況（詳警詢筆錄教育程度欄
    、職業欄及家庭經濟狀況欄之記載）等一切情狀，分別量處
    如主文第一項、第二項所示之刑，並各合併定其應執行刑。
    又本院認為被告二人素行尚稱良好，販賣次數非多，且被告
    林坤壕另有符合前揭減輕其刑事由，故對被告二人各處以主
    文所示之刑罰，已足收懲儆之效，檢察官具體求處被告林明
    宏應執行有期徒刑7年，被告林坤壕應執行有期徒刑5年6月
    ，均稍嫌過重，併予敘明。
五、諭知沒收部分：
（一）按以營利為目的販入毒品，經多次販賣後，持有剩餘毒品
      被查獲，其各次販賣毒品行為，固應併合處罰。惟該持有
      剩餘毒品之低度行為，應僅為最後一次販賣毒品之高度行
      為所吸收，不另論罪。則就該查獲之剩餘毒品，祇能於最
      後一次之販賣毒品罪宣告沒收銷燬，不得於各次販賣毒品
      罪均宣告沒收銷燬（最高法院97年度台上字第3258號、98
      年度台上字第7901號、99年度台上字第3193號等判決要旨
      參照)。又毒品危害防制條例第19條第1項規定，犯販賣毒
      品罪者，其犯罪所得之財物均沒收之，係採義務沒收主義
      。故販賣毒品所得之對價，不問其中成本若干，利潤多少
      ，均應全部諭知沒收，貫徹政府查禁煙毒之決心，以符立
      法本旨（最高法院91年度台上字第2419號判決要旨參照）
      。另毒品危害防制條例第19條第1項關於犯罪所得財物之
      沒收，其立法方式與貪污治罪條例第10條之規定相類似，
      以有所得者為限，始發生沒收之問題。再者，共同正犯之
      犯罪所得為新臺幣時，因係合併計算，且於全部或一部不
      能沒收時以其財產抵償之，為避免執行時發生重複沒收、
      抵償之情形，故各共同正犯之間係採連帶沒收主義，於裁
      判時僅諭知連帶沒收，不得就全體共同正犯之總所得，對
      各該共同正犯分別重複諭知沒收，此與罰金刑應分別諭知
      、分別執行者不同（最高法院98年度台上字第3060號判決
      要旨參照)。再者，毒品危害防制條例第19條第1項規定性
      質上係沒收之補充規定，其屬於本條所定沒收之標的，如
      得以直接沒收者，判決主文僅宣告沒收即可，不生「追徵
      其價額」或「以其財產抵償之」問題，須沒收之標的全部
      或一部不能沒收時，始生「追徵其價額」或「以其財產抵
      償之」選項問題。而「追徵其價額」或「以其財產抵償之
      」係屬兩種選項，分別係針對現行貨幣以外之其他財產與
      現行貨幣而言。亦即，本規定所稱「追徵其價額」者，係
      指所沒收之物為金錢以外之其他財物而無法沒收時，因其
      實際價值不確定，應追徵其價額，使其繳納與原物相當之
      價額，並無以其財產抵償之問題。倘嗣後追徵其金錢價額
      ，不得結果而須以其財產抵償者，要屬行政執行機關依強
      制執行之法律之執行問題，即無不能執行之情形，自毋庸
      諭知「或以其財產抵償之」。如不能沒收之沒收標的為金
      錢時，因價值確定，判決主文直接宣告「以其財產抵償之
      」即可，不發生追徵價額之問題（最高法院99年度第5次
      刑事庭會議（二）參照）。
（二）查為警在被告林坤壕住處所查扣之第三級毒品愷他命8包
      之驗餘部分（均含包裝袋；驗餘淨重各為3.3251公克、4.
      4854公克、4.3784公克、0.5200公克、0.5147公克、0.49
      68公克、0.4571公克、0.4929公克），係被告林坤壕所有
      供其販賣第三級毒品所持有，雖非屬毒品危害防制條例第
      18條第1項、第19條規定宣告沒收銷燬或沒收之物，惟屬
      違禁物，應依刑法第38條第1項第1款規定，於被告林坤壕
      如犯罪事實欄一、（三）犯行之宣告主刑項下宣告沒收。
      次查，為警於被告林明宏住處所查扣之殘渣袋2個（殘留
      第三級毒品愷他命成分），係被告林明宏所有供其販賣剩
      餘之第三級毒品，業據被告林明宏於本院審理時供承在卷
      （詳本院卷第74頁），屬違禁物，亦應依刑法第38條第1
      項第1款規定，於查獲最後一次販賣即如犯罪事實欄一、
      （三）犯行之宣告主刑項下宣告沒收。被告林明宏、林坤
      壕未經扣案之因販賣毒品所得部分，應依毒品危害防制條
      例第19條第1項規定宣告沒收（就犯罪事實欄一、（一）
      部分由其二人連帶沒收），如全部或一部不能沒收時，以
      其財產抵償之（就犯罪事實欄一、（一）部分由其二人財
      產連帶抵償之）。
（三）為警在被告林坤壕住處扣得之MOTOROLA廠牌行動電話機1
      具（序號A00000023E3AD45，內含0000000000號行動電話
      門號SIM卡1枚），其門號雖係以被告林坤壕其母名義所申
      辦（詳99年度偵字第16937號卷第55頁），惟門號卡及行
      動電話機均為被告林坤壕所有，業據被告林坤壕供承在卷
      （詳本院卷第74頁），且供被告林坤壕為犯罪事實欄一、
      （三）犯行所使用之物，有前揭行動電話雙向通聯紀錄可
      佐，應於該次犯行主刑項下，依毒品危害防制條例第19條
      第1項規定宣告沒收；為警在被告林坤壕住處扣得之分裝
      袋99個，亦係被告林坤壕所有，且供被告林坤壕為犯罪事
      實欄一、（三）犯行所使用之物，亦應於該次犯行主刑項
      下，依毒品危害防制條例第19條第1項規定宣告沒收。為
      警在被告林明宏住處查扣之NOKIA廠牌行動電話機1具（序
      號000000000000000，內含0000000000號行動電話門號SIM
      卡1枚）及SONY ERICSSON廠牌行動電話機1具（序號00000
      0000000000，內含0000000000號行動電話門號SIM卡1枚）
      ，門號均為被告林明宏本人所申請（詳99年度偵字第1693
      7號卷第56頁；本院卷第66頁），且門號卡及行動電話機
      均為被告林明宏所有，業據被告林明宏供承在卷（詳本院
      卷第74頁），且供被告林明宏分別為犯罪事實欄一、（二
      ）（三）犯行所使用之物，有前揭行動電話雙向通聯紀錄
      可佐，應於各該次犯行主刑項下，分別依毒品危害防制條
      例第19條第1項規定宣告沒收；為警在被告林明宏住處扣
      得之K盤2個及分裝袋20個，亦係被告林明宏所有，且供被
      告林明宏各次販賣第三級毒品犯行所使用之物，應於各次
      犯行主刑項下（含被告林坤壕於犯罪事實欄一、（一）該
      次犯行），均依毒品危害防制條例第19條第1項規定宣告
      沒收。至於為警在被告林明宏住處查扣之電子磅秤1個，
      雖亦供被告林明宏各次販賣毒品時分裝秤重使用，然被告
      林明宏始終堅稱該電子磅秤係「阿財」所有，本件既無積
      極證據足以證明該電子磅秤確為被告林明宏所有，即不得
      逕予宣告沒收之，併此敘明。
肆、據上論斷，應依刑事訴訟法第299條第1項前段，毒品危害防
    制條例第4條第3項、第17條第1項、第2項、第19條第1項，
    刑法第11條、第28條、第51條第5款、第38條第1項第1款，
    判決如主文。
本案經檢察官周佩瑩到庭執行職務。
中    華    民    國    99    年    12    月    30    日
                刑事第十庭  審判長法  官  張恩賜
                                  法  官  楊萬益
                                  法  官  廖慧如
以上正本證明與原本無異。
如不服本判決，應於收受判決後10日內向本院提出上訴書狀，並
應敘述具體理由；其未敘述上訴理由者，應於上訴期間屆滿後20
日內向本院補提理由書（均須按他造當事人之人數附繕本）「切
勿逕送上級法院」。
                                  書記官  張宏清
中    華    民    國    99    年    12    月    30    日
附錄本案論罪科刑法條
毒品危害防制條例第4條第3項：
製造、運輸、販賣第三級毒品者，處5年以上有期徒刑，得併科
新臺幣700萬元以下罰金。

司法院資訊處製作；財團法人民間司法改革基金會備份。
